【裁判字號】    98,訴,869
【裁判日期】    980630
【裁判案由】    給付貨款
【裁判全文】
臺灣桃園地方法院民事判決               98年度訴字第869號
原      告  乙○○
被      告  甲○○
上列當事人間給付貨款事件，經臺灣嘉義地方法院98年度訴字第
148 號民事裁定移轉本院管轄，本院於民國98年6 月19日言詞辯
論終結，判決如下：
    主      文
被告應給付原告新臺幣陸拾參萬零伍佰捌拾元。
訴訟費用由被告負擔。
    事實及理由
一、原告主張：被告前向原告購買冷凍食品，尚積欠自民國96年
    3 月至96年6 月之貨款合計新台幣（下同）630,580 元，迄
    未給付，爰依買賣契約法律關係請求被告給付。並聲明：被
    告應給付原告630,580 元。
二、被告則以：對原告主張尚有貨款630,580 元未給付之事實不
    爭執，惟本件貨款之權利主體並非原告，原告無權對其主張
    。並聲明：原告之訴駁回。
三、法院之判斷：
  (一)原告主張被告積欠自96年3 月至6 月之貨款合計630,580 元
    等情，為被告所自認，並據原告提出送貨單、帳單、欠款明
    細、應收帳款明細表影本等件（見台灣嘉義地方法院98年度
    訴字第148 號卷第6 至21頁）為證，堪信為實在。
  (二)被告抗辯原告並非買賣契約之主體，無權向其請求貨款云云
    。惟按當事人互相表示意思一致者，無論其為明示或默示，
    契約即為成立。民法第153 條第1 項定有明文。買賣契約屬
    於債權債務契約，而債之關係為特定人間之權利義務關係。
    債權債務之主體，應以締結契約之當事人為準。苟契約當事
    人已依債之本旨為給付，其為履行契約究係由其自己或他人
    ，或係以何名稱、方式為之，均與契約之成立及生效要件無
    影響。原告主張兩造自90年間起即有冷凍食品交易，已有七
    、八年之久乙節，為被告所不爭執，堪認屬實。而原告前雖
    成立「鑫達食品行」，然「鑫達食品行」為商號組識，並無
    法人格，應以其負責人即原告為契約之主體，因之原告主張
    其為與被告所訂買賣契約之主體，核與事實相符，而可採信
    。至於原告與被告96年3 月至96年6 月交易期間，原告運送
    貨物予被告時雖係以「營達食品股份有限公司」名義為之，
    固有原告所提送貨單存卷可稽，然查「營達食品股份有限公
    司」並未設立登記，會以「營達食品股份有限公司」名義對
    外營業、送貨，係因以股份有限公司之名義感覺公司比較大
    等語，已據原告陳述在卷，則兩造交易期間既無「營達食品
    股份有限公司」之設立，其契約之主體自無可能為「營達食
    品股份有限公司」。退步言之，縱認原告係以「營達食品股
    份有限公司」名義與被告成立買賣契約，惟未經設立登記，
    而以公司名義經營業務或為其他法律行為，行為人應自負民
    事責任，公司法第19條第2 項定有明文，其契約之主體亦為
    該行為人即原告，而非未經設立登記之公司。又原告其後雖
    設立「營達冷凍食品有限公司」，然「營達冷凍食品有限公
    司」係於本件96年3 月至96年6 月交易行為後之96年7 月4
    日始設立登記，有經濟部公司登記資料查詢表一份在卷可稽
    ，則成立在後之「營達冷凍食品有限公司」自無可能為系爭
    買賣契約之主體。從而被告抗辯原告非系爭買賣契約之當事
    人云云，不足採信。
  (三)被告尚有貨款630,580 未為給付，為被告所不爭之事實，從
    而原告依買賣契約法律關係，請求被告給付貨款630,580 元
    ，為有理由，應予准許。
四、本件事證已臻明確，兩造其餘攻擊防禦方法及舉證，經核於
    判決之基礎及結果均無影響，無庸一一論列，附此敘明訴訟
五、訴訟費用負擔之依據：民事訴訟法第78條。
中    華    民    國    98    年    6     月    30    日
                  民事第三庭    法  官  黃斯偉
以上正本係照原本作成
如對本判決上訴，須於判決送達後20日內向本院提出上訴狀
中    華    民    國    98    年    7     月    1     日
                                書記官  伍幸怡


司法院資訊處製作；財團法人民間司法改革基金會備份。
